臺灣高等法院刑事判決　　　　　　95年度上訴字第4054號
上訴人
即被告　　乙○○
　　　　　　　　　　 （
指定辯護人　義務辯護人　應明銓律師
上列上訴人，因毒品危害防制條例案件，不服台灣桃園地方法院
，94年度訴字第743號，中華民國95年9月14日第一審判決 (起訴
案號：台灣桃園地方法院檢察署93年度偵字第18323號)，提起上
訴，本院判決如下：
    主  文
上訴駁回。
    事  實
一、乙○○前因違反毒品危害防制條例案件，經原審法院於民國
    91年9月2日以91年度訴字第1017號判處有期徒刑7月，於91
    年10月27日確定；復因傷害案件，經原審法院以91年度桃交
    簡字第3272號判處有期徒刑3月，於92年4月3日確定；上開
    案件嗣經合併定應執行有期徒刑8月後，於93年1月16日縮刑
    期滿執行完畢。其與陳易伶 (經原審判刑確定)為男女朋友
    ，2人於93年5月中旬某時起，在桃園縣八德市霄裡里29鄰營
    盤1號乙○○住處同居後，均明知海洛因為毒品危害防制條
    例第2條第1項第1款所規定之第一級毒品，不得非法持有、
    販賣，竟共同意圖營利，並共同基於概括之犯意聯絡，自其
    等同居後之某日起，推由乙○○以其所有門號0000000000號
    行動電話與甲○○談妥以每0.2公克（含袋重）數量之海洛
    因，售價新臺幣（下同）1,000元之價格，再由乙○○或陳
    易伶交付毒品之方式，連續販賣海洛因予甲○○3次既遂及1
    次未遂。其中1次係由乙○○前往桃園縣八德市霄裡加油站
    前交付第一級毒品海洛因1包（含袋重約0.2公克）予甲○○
    ，甲○○則交付1,000元予乙○○；另2次則係由乙○○事先
    分裝好第一級毒品海洛因後，再交由陳易伶持至上開乙○○
    住處樓下，交予前來拿取之甲○○海洛因各1包（含袋重各
    約0.2公克），甲○○則分別交付500元（賒欠500元）、1,0
    00元予陳易伶，以此方式共同販賣第一級毒品海洛因3次既
    遂予甲○○以牟利。嗣於93年11月9日上午，甲○○因另案
    竊盜案件為警查獲而主動供出上情，遂配合警方之查緝，由
    甲○○撥打乙○○所使用之門號0000000000號行動電話，對
    其佯稱：「有沒有軟的」，乙○○覆以：「有」，甲○○則
    再稱：「那就拿2,000元」，乙○○隨回以：「我人在賓館
    這邊，妳過來拿」，以此方式對乙○○佯稱購買第一級毒品
    海洛因，嗣乙○○再以上開門號之行動電話回撥予甲○○更
    改約定之交易地點後，甲○○即前往桃園縣八德市霄裡28鄰
    官路缺74號乙○○住處附近之土地公廟約定地點等候，乙○
    ○遂將分裝好之第一級毒品海洛因1包（淨重0.26公克，空
    包裝重0.17公克，含袋重為0.41公克），交由陳易伶駕駛車
    牌號碼ZZ－1152號自用小客車持往交付，其間，甲○○再度
    撥打上開門號2次，均改由陳易伶接聽，並覆以已快到土地
    公廟等語，於同日15時30分許，陳易伶駕駛上開車輛甫抵達
    前揭約定地點，尚未將毒品交付予甲○○之際，為在場等候
    之員警以盤查為由欲行查緝，陳易伶因持有上開毒品恐遭發
    覺，欲倒車逃脫，惟因過於緊張竟不慎撞上路旁電線桿及反
    射鏡，警方遂上前處理該事故，並在上開車內右前座腳踏墊
    處目視發覺第一級毒品海洛因1包（淨重0.26公克，空包裝
    重0.17公克，含袋重為0.41公克），及與本案無關之第二級
    毒品甲基安非他命1包（實稱毛重0.737公克）而查獲，因而
    未遂，並扣得上開毒品。
二、案經桃園縣政府警察局中壢分局報請臺灣桃園地方法院檢察
    署檢察官偵查起訴。
    理  由
壹、程序部分
一、按被告以外之人於審判外之言詞或書面陳述，除法律有規定
    者外，不得作為證據，刑事訴訟法第159條第1項定有明文。
    又被告以外之人於審判外之陳述，雖不符刑事訴訟法第159
    條之1至第159條之4之規定，然經當事人於審判程序同意作
    為證據，法院審酌該言詞陳述作成之情況，認為適當者，亦
    得為證據；當事人、代理人或辯護人於法院調查證據時，知
    有刑事訴訟法第159條第1項不得作為證據之情形，而未於言
    詞辯論終結前聲明異議者，視為有前項之同意，刑事訴訟法
    第159條之5定有明文。查本件證人甲○○、蕭逸雲、陳易伶
    於警詢中之陳述，業經被告乙○○之辯護人以屬於審判外之
    陳述而不予同意作為證據（見原審法院卷(一)第106頁），且
    本院審酌上開證人於警詢中之陳述，並未有何較可信之特別
    情況，得以排除上開證人當時有不實陳述之風險，而可取代
    當事人於公判庭上行使反對詰問之核實擔保，且上開證人甲
    ○○、蕭逸雲、陳易伶上開警詢中之陳述亦未具證明被告乙
    ○○犯罪事實存否之必要性，是本件證人甲○○、蕭逸雲、
    陳易伶等之上開警詢中之陳述，為被告以外之人於審判外之
    言詞陳述，依刑事訴訟法第159條第1項之規定，自不得作為
    證據。
二、次按證人、鑑定人依法應具結而未具結者，其證言或鑑定意
    見，不得作為證據，刑事訴訟法第158條之3定有明文。而同
    法第159條之1第2項雖規定，被告以外之人於偵查中向檢察
    官所為之陳述，除顯有不可信之情況者外，得為證據。惟該
    被告以外之人（含共同被告、共犯、被害人、證人等），於
    偵查中向檢察官所為之陳述，性質上仍屬傳聞證據（即審判
    外之陳述），然因檢察官依法有訊問被告、證人及鑑定人之
    權，證人、鑑定人且須「具結」，而檢察官向被告以外之人
    所取得之陳述，原則上均能遵守法律規定，不致違法取供，
    其可信性極高，為兼顧理論與實務，因而規定除顯有不可信
    之情況者外，得為證據（參考刑事訴訟法第159條之1立法理
    由）。但被告以外之人於偵查中向檢察官所為之陳述，仍應
    依法具結，始有證據能力。且被告之同意僅具有處分其反對
    詰問權之權限，並不能因而取代證人依法應具結擔保其證言
    真實性以確保國家刑罰權之適正行使之作用，是證人依法應
    具結而未經具結，亦不因當事人於審判程序同意（或未聲明
    異議而視為同意）作為證據，而得採為證據。本件證人莊文
    政、陳易伶於偵查中之證述，乃係檢察官以被告身分對其偵
    訊所為，若以其等所陳親身經歷之經過，作為認定他人犯罪
    事實之依據時，乃居於證人之地位，亦即其證據方法為證人
    ，仍須踐行有關證人之證據調查程序，惟依卷內資料，莊文
    政、陳易伶在檢察官偵查中雖曾陳述有關被告乙○○販賣海
    洛因之事實，但此部分陳述，並未依法具結，依刑事訴訟法
    第158條之3規定，不得作為證據。
貳、實體部分
一、前揭犯罪事實，訊據上訴人即被告乙○○矢口否認，辯稱：
    93年11月9日當時已經沒有和陳易伶在一起了，且其入獄時
    ，0000000000號行動電話仍有人在使用，顯見該電話並非其
    所使用，其不認識甲○○，93年11月9日甲○○打電話來，
    不是其接的，被告也沒有請陳易伶拿毒品過去，陳易伶所供
    幫被告送海洛因給他人是亂講的云云。惟查：
  (一)本件係因甲○○於93年11月9日上午，因另案竊盜案件為警
    查獲時主動向警供承施用毒品犯行，並供出毒品來源係被告
    乙○○，遂配合警察之查緝，由甲○○撥打被告乙○○所使
    用之門號0000000000號行動電話，佯稱：「有沒有軟的」，
    經被告乙○○答以：「有」，甲○○再稱：「那就拿2,000
    元」，被告乙○○隨即回以：「我人在賓館這邊，妳過來拿
    」，而對被告乙○○佯稱購買第一級毒品海洛因。其後，經
    多次電話聯絡並更改交易地點後，被告乙○○即備妥第一級
    毒品海洛因1包（淨重0.26公克，空包裝重0.17公克，含袋
    重為0.41公克）交由陳易伶駕駛車牌號碼ZZ－1152號自用小
    客車持往赴約交易，於同日15時30分許，陳易伶依約駕駛上
    開車輛抵達桃園縣八德市霄裡28鄰官路缺74號約定地點為警
    查獲，並在上開車內右前座腳踏墊處扣得第一級毒品海洛因
    1包（淨重0.26公克，空包裝重0.17公克，含袋重為0.41公
    克），及與本案無關之第二級毒品甲基安非他命1包（實稱
    毛重0.737公克）等情，業據證人甲○○於檢察官訊問及原
    審法院審理時具結證述明確（見臺灣桃園地方法院檢察署93
    年度偵字第18323號偵查卷第56頁、原審法院卷(一)第188至19
    2、201至202、204至206頁、卷(二)第74頁），核與證人陳易
    伶於原審法院審理時所述相符（見原審法院卷(一)第148至149
    、151頁），並有中華電信行動電話門號0000000000號自93
    年11月1日至93年11月9日之雙向通聯紀錄1份、查獲現場照
    片9幀、查獲毒品照片3幀在卷可稽（參見臺灣桃園地方法院
    檢察署93年度偵字第18323號偵查卷第16至21頁、原審法院
    卷(一)第24至89頁），及在車牌號碼ZZ－1152號自用小客車內
    起出之不明白色粉末2包扣案可證。而上開不明白色粉末2包
    ，經送鑑定結果，其中1包係第一級毒品海洛因（重量淨重
    0.26公克，空包裝重0.17公克），另1包則係甲基安非他命
    （實稱毛重0.737公克）等情，有法務部調查局93年12月3日
    調科壹字第080008550號鑑定通知書、行政院衛生署管制藥
    品管理局93年12月29日管檢字第0930012077號檢驗成績書各
    1紙附卷可佐（見臺灣桃園地方法院檢察署93年度偵字第183
    23號偵查卷第60頁、原審法院卷(二)第25頁）。
  (二)而證人陳易伶於原審法院審理時經交互詰問具結證稱：「93
    年11月9日查獲那天，甲○○打乙○○0000000000號那隻手
    機，乙○○跟我說甲○○要拿2,000元的海洛因，就叫我拿
    海洛因過去，還要我跟甲○○收2,000元。在這次之前，我
    也曾經拿過1、2次海洛因給甲○○，都是在93年5月中旬我
    與乙○○在一起之後一段時間才開始的，也都是甲○○先打
    電話給乙○○說要拿海洛因，乙○○就叫我拿去給甲○○，
    交付地點我確定都是在桃園縣八德市霄裡里29鄰營盤1號乙
    ○○他家樓下，因為那陣子我幾乎都住在乙○○家裡，甲○
    ○前來乙○○他家樓下，由我拿下去給她，這2次甲○○都
    有把錢交給我，其中1次是拿到部分的錢500元，甲○○說欠
    的錢晚點會給，那次我有問乙○○可否將海洛因交給甲○○
    ，乙○○說還是給她，他說甲○○不會跑掉，而另1次，乙
    ○○叫我跟甲○○收1,000元，我有收到全部的錢1,000元。
    我可以確定乙○○叫我替他送的就是海洛因，因為乙○○叫
    我送的東西，和他拿給我打的東西是一樣的，此外，乙○○
    也有自己拿毒品給甲○○過」等語（見原審法院卷(一)第147
    至168頁），觀諸證人陳易伶與被告乙○○曾為同居男女朋
    友，有相當之情誼，雖共同涉此重罪，惟就自身犯行坦認不
    諱，而又經具結，應無故意虛詞構陷被告乙○○以推諉自身
    刑責之虞，況佐以本件查獲過程，原係甲○○撥打被告乙○
    ○所使用之門號0000000000號行動電話，與被告乙○○洽談
    毒品買賣，其後履行交付者乃陳易伶，已如前述，與陳易伶
    所述之上開販賣模式情節相符，由此足徵證人陳易伶上開所
    述，應係真實，自可採信。
  (三)證人甲○○於原審法院94年12月21日審理時具結證稱：「乙
    ○○與陳易伶住在一起，我去過他們住的地方2、3次，除本
    件查獲這次之外，我曾經向他們2人買過3次海洛因，都是0.
    2公克1,000元，其中2次是由陳易伶拿給我，第1次距離93年
    11月9日查獲前約有幾個月，第2次時間我已經忘記了，而其
    中1次我只有拿500元給陳易伶，還要再補500元，另1次我有
    拿1,000元給陳易伶，另1次的交易，是由乙○○本人拿海洛
    因給我，時間是在查獲前2、3個月，地點是在霄裡加油站，
    這次我有拿1,000元給乙○○。而93年11月9日查獲當天，我
    撥打乙○○的手機，先是乙○○接聽的，我在電話中向乙○
    ○說要跟他拿2,000元的海洛因，數量應該是0.4公克」等語
    （見原審法院卷(二)第69至74頁），其所述交易毒品次數、金
    額、由被告乙○○洽談、被告乙○○及陳易伶交付次數等具
    體交易情節，均與證人陳易伶前開證述相符，再者，核諸甲
    ○○前開配合警察釣魚偵查之該次交易情節，據證人甲○○
    於94年8月3日原審法院審理時具結證稱：「93年11月9日查
    獲當天，我跟警察借電話撥打門號0000000000號乙○○的那
    隻手機，是乙○○接的電話，我在電話中向乙○○說：『你
    那邊有沒有軟的？』，乙○○說：『有』，我就說：『我要
    拿2,000元』，乙○○接著說他人在賓館那邊，叫我過去，
    隔了一段時間，我再打電話給他，他又跟我說要換地方，要
    改到他家附近的土地公廟，我第3、4次又撥打電話過去時，
    換陳易伶接聽，她在電話中跟我說她快到土地公廟了」等語
    （見原審法院卷(一)第189、191、192、202、204、205、206
    頁），及其於93年12月31日檢察官訊問時具結證稱：「93年
    11月9日當天，是警察叫我提供毒品來源，我就拿警察的電
    話打給乙○○使用的門號0000000000號，向乙○○表示要跟
    他買2,000元，跟他約在附近交付，後來乙○○電話交給陳
    易伶，我有跟陳易伶說我要拿毒品」等語（見臺灣桃園地方
    法院檢察署93年度偵字第18323號偵查卷第56頁），可知一
    開始與甲○○洽談毒品交易價錢、數量、地點均為被告乙○
    ○本人，甚且其間之交易對話僅簡單提及「有沒有軟的？」
    、「那就拿2,000元軟的」等語，被告乙○○並未問及購毒
    者係何人，亦未加以查證，隨即備妥海洛因交由陳易伶持往
    赴約交易，可見甲○○與被告乙○○彼此熟絡，且於查獲前
    應已有海洛因之交易，否則，販賣毒品事涉重典，如非已有
    一定之信賴或默契，被告乙○○豈能未加查證交易對象，即
    願輕易冒險交易？而甲○○又豈能僅以暗號「軟的」與被告
    乙○○進行交易？再者，扣案之第一級毒品海洛因，經鑑定
    結果，其重量係0.41公克（淨重0.26公克，加上空包裝重0.
    17公克），與甲○○所稱每0.2公克1,00 0元之毒品交易代
    價又相符。綜此觀之，證人甲○○所述，亦可採信。
  (四)被告乙○○雖辯稱於93年11月9日其已與陳易伶分手，且已
    未再使用門號0000000000號行動電話，其亦不識甲○○，93
    年11月9日查獲當日伊並未接獲甲○○電話，亦無請陳易伶
    送毒品云云。然此與證人陳易伶、甲○○上開所述並不相合
    ，證人陳易伶證稱：「93年11月9日查獲當天，是甲○○打
    乙○○門號0000000000號那隻手機，要拿2,000元的海洛因
    ，乙○○就叫我拿海洛因過去，並要我跟甲○○收2,000元
    ，被查獲這次之前，我亦曾經拿過1、2次海洛因給甲○○，
    也是甲○○打電話給乙○○，要拿海洛因，乙○○叫我拿去
    給甲○○，甲○○就會把錢交給我，此外，乙○○有自己拿
    毒品給甲○○過」等語；證人甲○○復證稱：「93年11月9
    日查獲當天，我跟警察借電話撥打門號0000000000號乙○○
    的那隻手機，是乙○○接聽的，我向乙○○說要拿2,000 元
    的海洛因，我第3、4次打電話給乙○○時，換陳易伶接聽，
    我跟陳易伶說要拿毒品，她說她快到了，除本件查獲這次之
    外，陳易伶拿過2次海洛因給我，數量都是0.2公克，價錢是
    1,000元，乙○○本人拿海洛因1次給我，我拿1,000元給乙
    ○○」等語，均如前述，實已堪認被告乙○○與甲○○為海
    洛因之交易買賣，或自己或由陳易伶交付毒品並收取價金，
    其辯稱並無販毒予甲○○云云，核屬空言卸責之詞，並不可
    採。況觀諸卷內門號0000000000號行動電話之申請人自93年
    1月起迄至94年5月止，均係被告乙○○，並非他人，此有該
    門號之申請資料在卷可稽（見原審法院卷(一)第116頁），而
    上開門號於93年11月1日至同年月9日止之發話地點均在桃園
    縣八德市被告乙○○住處地區，並與陳易伶所使用之門號00
    00000000號行動電話互有密切之通聯，亦有門號0000000000
    號行動電話雙向通聯紀錄、門號0000000000號行動電話申請
    人資料各1份在卷可稽（見原審法院卷(一)第24至89、116、11
    7至122頁）。被告乙○○辯稱並未於93年11月間使用該門號
    ，且與陳易伶已無往來云云，即非事實，其所辯自不可採。
  (五)至於證人甲○○雖於94年8月3日原審法院審理時曾證稱並未
    向被告乙○○或陳易伶購買過海洛因，並供稱係因乙○○及
    陳易伶曾在93年間毆打伊，故伊始挾怨報復而指證乙○○、
    陳易伶販毒云云（見原審法院卷(一)第189、198至203頁）。
    然此與其於94年12月21日原審法院審理時之證述、證人陳易
    伶上開證述並不相符，已如前述，且與本案查獲過程所顯之
    前述客觀情況未合。況且，販毒乃事涉重刑之罪，非有交易
    雙方之信賴，斷不可能輕易為之，倘甲○○與乙○○互有嫌
    隙，其怨隙並至甲○○挾怨報復之程度，被告乙○○豈會僅
    因甲○○於查獲當日所撥打之簡單1通電話，即輕易冒險備
    妥毒品由陳易伶持往交付？況以甲○○於該次審理時復證稱
    ：「我遭毆打後，沒有去驗傷，亦沒有去報警」等語（見原
    審法院卷(二)第200頁）。果其所自承之衝突為真，其衝突應
    非嚴重，否則，甲○○豈有於遭毆打之當時，既未就醫亦未
    報警之理？其遲至2、3個月之後，突稱欲以誣指如此重罪以
    挾怨報復之詞，顯非常情；況且，甲○○迄未能具體說出要
    其配合誣指被告乙○○販毒之警員究係何人，該人又如何能
    查知被告乙○○販毒，並恰於逮獲甲○○之際，又知甲○○
    與被告乙○○互有嫌隙，而要甲○○撥打上開門號加以設陷
    ，實難想像。故甲○○此部分所述，顯屬迴護被告乙○○之
    詞，並非可採，實不足遽採為有利被告乙○○之認定。
  (六)至於被告乙○○取得海洛因之價格，雖因其否認犯罪，未據
    其敘明，致本院無從判斷其販賣之利得若干，惟查，販賣毒
    品係違法行為，非可公然為之，亦無公定之價格，無論瓶裝
    或紙包，均可任意分裝增減分量，而每次買賣之價差，亦隨
    時依雙方資力、關係之深淺、需求之數量、來源是否充裕、
    販賣者是否渴求資金、查緝是否嚴緊、購買者被查獲時供述
    購買對象之可能性之風險評估等，而異其標準，非可一概而
    論，販賣之利得除經坦承及價量俱臻明確外，委難察得實情
    ，販賣之人從價差或量差中牟利方式雖異，但其圖利之非法
    販賣行為則一，販賣海洛因之行為，事涉重典，苟無利潤可
    圖，被告乙○○無甘冒重刑而任意將之以原來取得之價、量
    讓與他人之可能。是被告乙○○顯係基於營利之意圖而為毒
    品之交易行為，至為顯然。
  (七)至證人莊文政固於94年4月18日另案偵查中曾指述被告乙○
    ○販賣海洛因予伊云云（見原審法院卷(一)第139至141頁），
    然上開陳述並無證據能力，已如前述（詳壹一所述），且復
    為證人莊文政於原審法院審理時否認真實，並具結證稱：「
    我沒有向乙○○購買過毒品，我之前在偵查中說向乙○○買
    毒品，可能是我沒有說清楚，事實上我是跟乙○○合資一起
    去向一個叫做『阿龍』的拿毒品」等語（見原審法院卷(二)第
    57至62頁），而參諸證人莊文政與被告乙○○曾因傷害案件
    互生嫌隙在前（見原審法院卷(二)第63頁），又經具結，應無
    甘冒偽證刑責以迴護被告乙○○之理由，其上開有利被告乙
    ○○之陳述，即非不可採信。至莊文政固於該次審理中稱：
    「我在偵查中說的話實在」等語（見原審法院卷(二)第66頁）
    ，其意或有指述乙○○販毒之嫌，然此與前開所述已有不一
    ，且其又證稱：「該次偵查時我迷迷糊糊的不知道在說什麼
    」等語（見原審法院卷(二)第66頁），復未再具體陳述如何向
    被告乙○○購毒之任何具體交易情節，尚難僅以此唯一且具
    有重大瑕疵之指述，即遽認被告乙○○有販賣海洛因予莊文
    政之犯行，附此敘明。
  (八)綜上所述，被告乙○○上開所辯，顯屬卸責之詞，並不可採
    。本件事證明確，被告乙○○上開共同販賣海洛因予甲○○
    之犯行已堪認定，應依法論科。
二、按行為後，法律有變更者，適用行為時之法律。但行為後之
    法律有利於行為人者，適用最有利於行為人之法律，現行刑
    法第2條第1項定有明文。被告乙○○行為後，刑法第56條關
    於連續犯之規定業於94年2月2日修正刪除，於95年7月1日生
    效，同時並修正刑法第28條關於共同正犯、第47條關於累犯
    要件、第64條第2項及第65條第2項關於死刑、無期徒刑減刑
    之刑度計算等之規定，此等修正均已影響行為人之實質刑罰
    法律效果，自屬刑法第2條之「法律變更」，應依刑法第2條
    第1項之規定比較新舊法對於行為人有利或不利之狀況加以
    適用：(一)刑法第28條共犯之規定於94年2月2日修正公布，並
    於95年7月1日施行，修正前刑法第28條規定：「2人以上共
    同實施犯罪之行為者，皆為正犯。」修正後刑法第28條規定
    ：「2人以上共同實行犯罪之行為者，皆為正犯。」修正後
    刑法將原來共同正犯之共同「實施」犯罪，改為「實行」犯
    罪，排除完全未參與犯罪相關行為之「實行」的「陰謀共同
    正犯」及「預備共同正犯」，此屬行為可罰性要件之變更，
    亦屬法律變更。(二)依修正前之規定，出於概括犯意之獨立數
    行為間，因其犯意同一，所犯罪名相同，為連續犯之裁判上
    一罪，應依修正前刑法第56條規定論以一罪，並加重其刑，
    惟依修正後之規定，因已刪除連續犯之規定，則對各獨立之
    數行為，即應以數罪併罰論處。查本件被告乙○○於修正施
    行前所犯之多次販賣第一級毒品海洛因之犯行，時間緊接，
    觸犯構成要件相同之罪名，顯然出於概括犯意反覆為之，依
    修正施行前刑法第56條之規定，為連續犯，應僅論以一罪，
    並得加重其刑至2分之1，而販賣第一級毒品海洛因之犯行，
    其法定本刑為死刑或無期徒刑，依法不得加重，亦即其結果
    僅論以一罪，並未加重其刑，其最重法定本刑仍為死刑，然
    依修正後之刑法，已刪除連續犯之規定，原則上即應論處數
    個販賣毒品罪，其刑度經數罪併罰之結果，就販賣第一級毒
    品海洛因之犯行，最重法定刑分別為死刑（宣告多數死刑僅
    執行其一），顯較修正施行前依刑法第56條之規定僅論以一
    罪，並就法定刑加重2分之1為重。(三)修正前刑法第47條規定
    ：「受有期徒刑之執行完畢，或受無期徒刑或有期徒刑一部
    之執行而赦免後，5年以內再犯有期徒刑以上之罪者，為累
    犯，加重本刑至2分之1」，修正後刑法第47條第1項規定：
    「受徒刑之執行完畢，或一部之執行而赦免後，5年以內故
    意再犯有期徒刑以上之罪者，為累犯，加重本刑至2分之1」
    ，修正後之規定係排除因過失再犯者構成累犯之適用，惟就
    故意再犯者，修正前、後之規定就累犯之適用要件則無不同
    。(四)修正前刑法第64條第2項規定：「死刑減輕者，為無期
    徒刑，或為15年以下12年以上有期徒刑。」、修正前刑法第
    65 條第2項規定：「無期徒刑減輕者，為7年以上有期徒刑
    。」；而修正後刑法第64條第2項規定：「死刑減輕者，為
    無期徒刑。」、修正後刑法第65條第2項規定：「無期徒刑
    減輕者，為20年以下15年以上有期徒刑。」；修正後之規定
    ，刪除死刑減輕得減至有期徒刑之規定，並提高無期徒刑減
    輕幅度，由原7年以上有期徒刑，改為20年以下，15年以上
    有期徒刑。(五)經綜合比較上開修正前、後之規定，以修正施
    行前刑法第56條論以連續犯之規定較有利於被告，而本件無
    論依修正前或修正後之規定，被告係共同正犯且有累犯之適
    用，其所犯共同販賣第一級毒品罪，其法定本刑為死刑或無
    期徒刑，經減刑後，以修正前之最輕刑較低。
三、按所謂「陷害教唆」者，係指行為人原不具犯罪之故意，純
    因司法警察之設計教唆，始萌生犯意，而實施犯罪構成要件
    之行為而言。因係以引誘或教唆犯罪之不正當手段，使原無
    犯罪故意之人萌生犯意而實施犯罪行為，再蒐集犯罪證據，
    而予以逮捕偵辦，手段顯然違反憲法對於基本人權之保障，
    且已逾越偵查犯罪之必要程度，對於公共利益之維護並無意
    義，因此所取得之證據資料，應不具有證據能力。至刑事偵
    查技術上所謂之「釣魚」者，則指對於原已犯罪或具有犯罪
    故意之人，以設計引誘之方式，使其暴露犯罪事證，而加以
    逮捕或偵辦者而言。「釣魚」純屬偵查犯罪技巧之範疇，並
    未違反憲法對於基本人權之保障，且於公共利益之維護有其
    必要性存在，故依「釣魚」方式所蒐集之證據資料，非無證
    據能力，最高法院93年度臺上字第1868號著有判決可資參照
    ）。本案係因甲○○向警察供出毒品來源為被告及陳易伶，
    而配合警察查緝，由甲○○撥打門號0000000000號行動電話
    ，佯裝向被告乙○○購買毒品，並與被告乙○○在電話中約
    定交易數量、金錢、地點後，隨即備妥毒品由同案被告陳易
    伶將之攜帶前往約定地點前，販售給甲○○，迨陳易伶到場
    之際，即為警查獲，已如前述，則甲○○與被告乙○○洽談
    購買毒品，警員並無施以引誘等不當手段，僅係彰顯被告犯
    行，自屬合法之「誘捕偵查」，而非「陷害教唆」。又行為
    人如原即有販賣毒品營利之犯意，雖因經警設計誘捕，致實
    際上不能完成毒品交易，然因其原即具有販賣毒品之意思，
    客觀上又已著手於販賣行為，仍應論以販賣毒品未遂罪。本
    件警方雖係以釣魚之犯罪偵查技巧方式查獲被告及共犯販賣
    毒品之事實，惟被告乙○○於接獲甲○○上開來電，並在電
    話中與甲○○約定交易時間、地點後，隨即備妥毒品海洛因
    ，由同案被告陳易伶於當日15時30分許，攜往約定地點販售
    給甲○○，足見被告原即有販毒之故意，且依約攜帶毒品前
    往交付，被告已著手實施販毒之行為；惟因甲○○原無買受
    毒品之意思，其虛與被告及共犯買賣毒品，意在配合警方辦
    案，以求人贓俱獲，故形式上其就毒品交易之意思表示，雖
    已經一致，同案被告陳易伶並已攜毒且欲交付，雖因警察在
    場查緝，終遭逮捕，事實上其彼此間並不能真正完成買賣毒
    品之行為，因此，被告該次犯行僅應論以販賣毒品未遂罪。
    核被告乙○○所為，係犯毒品危害防制條例第4條第1項之販
    賣第一級毒品罪。被告乙○○與陳易伶就本件犯行，有犯意
    聯絡及行為分擔，為共同正犯。被告乙○○販賣第一級毒品
    海洛因前持有毒品之低度行為，為其販賣之高度行為所吸收
    ，不另論罪。被告乙○○先後3次販賣第一級毒品既遂、1次
    販賣第一級毒品未遂之犯行，時間緊接，且犯罪構成要件相
    同，顯係基於概括犯意反覆為之，應依修正前刑法第56連續
    犯之規定論以販賣第一級毒品既遂一罪，被告乙○○所犯連
    續販賣第一級毒品罪，其法定本刑死刑、無期徒刑部分，依
    法不得加重。被告販賣第一級毒品海洛因予甲○○之前3次
    犯行部分，與已起訴之販賣第一級毒品海洛因事實（即第4
    次，配合警方釣魚偵查之該次）有連續犯裁判上一罪之關係
    ，為起訴效力所及，本院自得併予審究。末查，被告乙○○
    前因違反毒品危害防制條例、傷害案件，經原審法院分別判
    處有期徒刑7月、3月確定，嗣經合併定應執行有期徒刑8月
    後，於93年1月16日縮刑期滿執行完畢，有卷附本院被告前
    案紀錄表乙份可稽，其於徒刑執行完畢後，五年內再犯本罪
    為累犯，惟其法定刑為死刑、無期徒刑，依法不得加重。末
    查被告乙○○販賣第一級毒品海洛因，所販賣之對象僅有甲
    ○○1人，而所售數量甚微，犯罪所得僅2,500元，其等惡性
    與犯罪情節，較諸大量走私進口或長期販賣毒品之「大盤」
    、「中盤」毒販，顯有重大差異，顯係情輕法重，衡其犯罪
    情狀在客觀上足認縱論以法定最輕本刑之無期徒刑，猶嫌過
    重，是被告犯罪之情狀堪予憫恕，爰依修正前刑法第59條規
    定，酌量減輕被告此部分之刑，適用修正前刑法第64條第2
    項、第65條第2項規定減輕之，並就被告販賣第一級毒品海
    洛因，依刑法第71條第1項規定先加後減之。
四、原審因此事實認定，審酌被告犯罪之動機、目的、手段、販
    賣毒品之次數，以及犯後態度等一切情狀，依毒品危害防制
    條例第4條第1項，刑法第11條前段 (原判決漏載前段，應補
    正之)，刑法第2條第1項前段，修正前刑法第28條、第47條
    、第56條、第59條、第64條、第65條，判處被告乙○○有期
    徒刑拾貳年。並以扣案第一級毒品海洛因（淨重0.26公克）
    ，係本件查獲之第一級毒品，應依毒品危害防制條例第18條
    第1項前段規定宣告沒收銷燬之；至於用以包裝該毒品之塑
    膠袋1只，既係用於包裹毒品，防其裸露、潮濕，便於攜帶
    販賣，且經鑑定機關就之與本件扣案之海洛因分別鑑定，有
    前引鑑驗通知書可憑，足證與扣案之海洛因並無不可析離之
    關係，核屬被告所有供販賣毒品所用之物，應依毒品危害防
    制條例第19條第1項之規定宣告沒收之。又按犯毒品危害防
    制條例第4條至第9條、第12條、第13條或第14條第1項、第2
    項之罪者，其供犯罪所用或因犯罪所得之財物，均沒收之，
    如全部或一部不能沒收時，追徵其價額或以其財產抵償之，
    同條例第19條第1項定有明文。本件未扣案之門號000000000
    0號行動電話SIM卡1張及插入上開SIM卡之行動電話1具，係
    被告乙○○所有，業據其供明在卷（見原審法院卷(二)第197
    、198頁），且有門號0000000000號行動電話申請人資料在
    卷可稽（見原審法院卷(一)第116頁），為被告及共犯陳易伶
    供本件販賣第一級毒品犯罪所用之物，此有同案被告陳易伶
    自承在卷，且據證人甲○○證述明確，及上開門號之雙向通
    聯紀錄在卷可稽（見原審法院卷(一)第24至89頁），雖未扣案
    ，惟無證據證明業已滅失，均應依毒品危害防制條例第19條
    第1項之規定宣告沒收，如全部或一部不能沒收時，追徵其
    價額或以其財產抵償之。又依有利於被告乙○○之解釋計算
    被告與陳易伶犯罪所得之財物，被告與陳易伶販賣第一級毒
    品予甲○○所得之財物，分別為1,000元、500元（賒欠500
    元之部分，因未實際收取，故不予計算）、1,000元，合計
    所得之財物為2,500元（第4次價金2,000元並未收取，亦不
    加入計算），應依毒品危害防制條例第19條第1項之規定宣
    告沒收，如全部或一部不能沒收時，均以其財產抵償之。另
    以公訴意旨認被告乙○○與陳易伶均明知海洛因，係毒品危
    害防制條例第2條第2項第1款所規定之第一級毒品，依法不
    得販賣、持有，詎其2人竟共同意圖營利，並基於販賣第一
    級毒品海洛因之概括犯意聯絡，利用2人共同使用門號00000
    00000號行動電話聯繫，並分別於93年11月6日上午11時、下
    午4時、翌（7）日上午9時、下午2時許，共同連續在桃園縣
    八德市霄裡加油站前，每次以新臺幣2,000元之價格，販賣
    第一級毒品海洛因予甲○○。此部份亦涉犯販賣第一級毒品
    罪嫌。原審以證人甲○○於偵查中並未陳明其確有於93年11
    月6日上午11時、下午4時、翌（7）日上午9時、下午2時許
    向被告乙○○、陳易伶買入海洛因之事實，且觀諸卷內上開
    門號之雙向通聯紀錄，該門號於93年11月7日凌晨2時許至10
    時54分許止，均未有任何通聯紀錄，與證人甲○○所稱援引
    之警詢陳述並不相合，況且證人甲○○於該次偵訊中亦證稱
    ：「總共4次和他們交易，前3次是以公共電話聯絡」，其所
    稱交易次數4次，扣除使用員警提供之電話進行交易之查獲
    該次，亦僅只有3次，亦其所稱援引之警詢陳述並未相合，
    而與其於審理中證稱之交易情節、時間反較相符，已如前述
    ，其於偵查中所述「同意援引警詢筆錄之陳述作為偵訊筆錄
    之一部份」一詞，是否屬實，亦屬可疑，本於罪疑唯輕之原
    則，證人甲○○上開於偵查中未臻明確且具有瑕疵之證述，
    不足採為被告乙○○販毒之依據。惟因公訴人認被告乙○○
    此部分之與前揭經論罪科刑之販賣第一級毒品海洛因犯行有
    連續犯之裁判上一罪關係，爰不另為無罪之諭知。其認事用
    法，核無違誤。被告此部份上訴，核無理由，應該駁回。
據上論斷，應依刑事訴訟法第368條，判決如主文。
本案經檢察官鄭富銘到庭執行職務。
中　　華　　民　　國　　96　　年　　1 　　月　　5 　　日
  　　　　　　　　刑事第十二庭審判長法　官　蔡永昌
                                    法　官  張正亞
  　　　　　　　　　　　　　　　    法　官  陳榮和
以上正本證明與原本無異。
如不服本判決，應於判決送達後10日內向本院提出上訴書狀，其
未上訴敘述之理由者，並得於提起上訴後十日內向本院補提理由
書（應附繕本）。
    　　　　　　　　　　　　　  　　書記官　劉麗芬
中　　華　　民　　國　　96　　年　　1 　　月　　9 　　日
附錄本案論罪科刑法條：
毒品危害防制條例第4條
製造、運輸、販賣第一級毒品者，處死刑或無期徒刑；處無期徒
刑者，得併科新臺幣1千萬元以下罰金。
